【裁判字號】    90,交訴,39
【裁判日期】    900723
【裁判案由】    公共危險等
【裁判全文】
臺灣板橋地方法院刑事判決                            九十年度交訴字第三九號
    公  訴  人  臺灣板橋地方法院檢察署檢察官
    被      告  甲○○
右列被告因公共危險等案件，經檢察官提起公訴（九十年度偵字第一九三三號），本
院判決如左：
    主  文
甲○○為從事業務之人，因業務上之過失致人於死，處有期徒刑捌月，又駕駛動力交
通工具肇事，致人於死而逃逸，處有期徒刑捌月。應執行有期徒刑壹年貳月，緩刑伍
年。
    事  實
一、甲○○受僱於其父親吳益賜所開設之建成機械廠，除擔任地質探勘之工作外，平
    日亦負責接送該機械廠工人外出工作，係從事駕駛業務之人，明知其駕駛執照業
    於民國（下同）八十七年間因故被吊銷，無駕駛執照，不得駕車，仍於九十年十
    二月十一日下午十七時許，駕駛Ｕ４─四０五二號自小貨車，沿台北縣土城市○
    ○路，由三峽往土城方向行駛，明知汽車駕駛人應注意車前狀況，並隨時採取必
    要之安全措施，以預防危險之發生，而依當時情形又無不能注意之情事，途經距
    柑林橋約一百公尺處之台北縣土城市○○路，適對向車道有一不詳姓名之人駕駛
    不詳車號之自小客車因超車而超越中線行駛，甲○○因疏於注意車前狀況，發見
    時已不及反應，無法採取必要之安全措施，猛將自小貨車駛往右閃躲，致該車撞
    及路旁鐵製圍欄，圍欄內之鐵條適穿進車體內，刺穿坐於小貨車駕駛座右側之建
    成機械廠工人江基興之腹部及丙○○之腿部 (業務過失傷害部分，未據丙○○告
    訴)，致江基興因胸腹腔內出血當場死亡、丙○○腿部受傷。甲○○於事故發生
    後，僅託不詳姓名路人打電話通知一一九，未留在現場施救而往台北縣土城市方
    向逃逸，返回建成機械廠躲藏。嗣經簡林鶴於同日十七時五十四分，行經該處，
    發見前開自小貨車停於土城市○○路，報警處理始循線查悉上情，甲○○並於翌
    日上午，由其父親帶至警局接受訊問。
二、案經臺灣板橋地方法院檢察署檢察官據報相驗後自動檢舉偵查起訴。
    理  由
一、右揭事實，業據被告甲○○自白不諱，核與證人簡林鶴、丙○○、被害人江基興
    之兄江基發、妻子乙○○證述之情節相符，復有交通事故調查報告表及照片十二
    張附卷可稽，另被害人江基興因本件車禍而死亡，亦經檢察官督同檢驗員相驗屬
    實，製有相驗筆錄、相驗屍體證明書、驗斷書在卷可憑。按駕駛人應注意車前狀
    況，隨時採取必要安全措施。道路交通安全規則第九十四條第三項定有明文。被
    告之駕駛執照已因故吊銷，惟其仍係以駕駛為業務之人，業經本院究明在卷，就
    前開規定仍應知之甚詳，於前揭時地駕駛汽車，自應遵守上開交通安全規定，且
    依卷附道路交通事故調查報告表所示，肇事當時天候雨，夜間無照明，道路為直
    路、事故位置為快車道、路面濕潤、無缺陷、無障礙物、視距良好、無號誌，依
    其狀況，並無不能注意之情事，又非不能注意，竟疏未注意，致肇本件車禍，使
    被害人死亡，自難辭過失之責。又被告於肇事後雖有央不詳姓名路人打電話通知
    一一九，惟渠未留在現場施救，仍無解於肇事後逃逸罪責。綜上所述，被告犯行
    事證明確，均堪認定。
二、核被告所為，駕車過失致人於死部分，係犯刑法第二百七十六條第二項之業務過
    失致死罪。其無駕駛執照駕車因而致人死亡，應依道路交通安全管理處罰條例第
    八十六條第一項加重其刑。另被告駕車肇事致人於死、傷後逃逸部分，係犯刑法
    第一百八十五條之四之駕駛動力交通工具肇事致人死傷而逃逸罪。其一駕車肇事
    逃逸行為侵害二法益，應論以情節較重之駕駛動力交通工具肇事致人於死而逃逸
    罪。二罪間犯意個別、行為互異，應分論併罰。公訴人就被告駕車肇事致丙○○
    受傷而逃逸犯行，漏未論及，惟此與被告駕車肇事致人於死而逃逸犯行，為同一
    行為，有裁判上一罪之關係，本院自應併予審理。爰審酌被告無照駕車肇事，致
    人於死後逃逸，犯罪過失程度非輕及其品性、生活狀況、智識程度、犯罪所生之
    損害、肇事後態度，已與被害人家屬達成和解，賠償新台幣一百六十萬元，有和
    解書附卷可按及其品行、生活狀況、智識程度及其他一切情狀，分別量處如主文
    所示之刑，並定應執行刑，以示懲戒。又被告前未曾受有期徒刑以上刑之宣告，
    有台灣高等法院檢察署刑案紀錄簡覆表在卷可查，經此教訓，應知警惕，當無再
    犯之虞，本院認以暫不執行刑罰為適當，爰併諭知緩刑五年，以勵自新。
據上論斷，應依刑事訴訟法第二百九十九條第一項前段，道路交通安全管理處罰條例
第八十六條第一項、刑法第二百七十六條第二項、第一百八十五條之四、第五十五條
、第五十一條第五款、第七十四條第一款，判決如主文。
本案經檢察官謝岳龍到庭執行職務
中      華      民      國    九十      年      七      月    二十三    日
                                    台灣板橋地方法院刑事第四庭
                                        法  官  王  敏  慧
右正本証明與原本無異
如不服本判決應於送達後十日內向本院提出上訴狀
            書記官  廖  美  紅
中      華      民      國    九十      年      七      月    二十七    日
附錄本案論罪科刑法條全文：
刑法第二百七十六條
因過失致人於死者，處二年以下有期徒刑、拘役或二千元以下罰金。
從事業務之人，因業務上之過失犯前項之罪者，處五年以下有期徒刑或拘役，得併科
三千元以下罰金。
刑法第一百八十五條之四：
駕駛動力交通工具肇事，致人死傷而逃逸者，處六月以上五年以下有期徒刑。


司法院資訊處製作；財團法人民間司法改革基金會備份。
